【裁判字號】    89,上易,3140
【裁判日期】    891213
【裁判案由】    妨害婚姻
【裁判全文】
臺灣高等法院刑事判決                          八十九年度上易字第三一四號
    上  訴  人
    即  被  告  甲○○
    上  訴  人
    即  被  告  丙○○
右上訴人因妨害婚姻案件，不服臺灣板橋地方法院八十九年度易字第一０三四號，中
華民國八十九年六月十九日第一審判決（起訴案號：臺灣板橋地方法院檢察署八十九
年度偵字第一一八八號）提起上訴，本院判決如左：
    主  文
上訴駁回。
    事  實
一、甲○○與乙○○於民國（下同）八十五年十月九日結婚，為有配偶之人，竟於八
    十七年二月間某日，在其臺北市○○路一００巷十五弄十一號四樓原住處，與婚
    前之男友丙○○通姦。丙○○則明知甲○○為有配偶之人，竟於上揭時、地與甲○○相姦。嗣經乙○○發覺甲○○所書寫之日記，而悉上情。
二、案經乙○○訴請臺灣板橋地方法院檢察署檢察官偵查起訴。
    理  由
一、訊據被告甲○○、丙○○均矢口否認有右揭犯行，被告甲○○辯稱：我是想離婚
    ，才故意杜撰日記給乙○○看，要他跟我離婚，原審之自白是因乙○○要與我和
    解，原審法官要我講出通姦處所，我才說在臺北市○○路一００巷十五弄十一號
    四樓與丙○○發生關係云云，被告丙○○辯稱：聲明書是乙○○脅迫我寫的，我
    於八十五年七月入伍，當兵前就與甲○○分手，都未聯絡，於八十七年十月左右
    甲○○才主動與我聯絡，才知她結婚，他先生常打她云云。惟查：
（一）右揭事實業據告訴人乙○○指訴在卷，並有附卷之聲明書及日記附卷可稽，依
      上開八十八年九月二十六日丙○○所寫聲明書內開所載：「敝人丙○○與甲○○因一時貪男女之慾，暗通款曲，以致對乙○○個人及家庭造成傷害，深感歉
      意，為表達誠摯之歉意，敝人承諾不得於北部地區（今後將在臺中縣以南）工
      作，在甲○○與乙○○婚約（姻）未解除之前，不得與其有同居或性行為之情
      事」等語（見偵查卷第七頁），而甲○○迭於八十七年十二月二十二日、八十
      八年一月十七日、同年三月十九日所書寫之日記載明：「也許丙○○也和我一
      樣想結束這段關係：：對於丙○○，我覺得既然他是孩子的父親，那麼他對它
      有責任及義務，每個月跟他要孩子的費用也是應該的：：自從他去長庚上班後
      ，其實對我和孩子，顯得沒有責任感且無情，每次拿錢給我也不是心甘情願，
      都要我開口向他要，我覺得挺沒尊嚴的」等語，二人上開所辯已與常情有悖。
（二）告訴人乙○○於原審調查時進一步指出：八十八年九月二十六日我與我母親與
      丙○○，約在長庚醫院地下室飲料攤見面，他說很有誠意解決事情，也承認與
      甲○○發生過性行為，所以才寫了聲明書，那時小孩（指胡凱翔）還未鑑定出
      與我血緣關係，報告是到九月底才收到，我們是九月二十二日至榮總鑑定，聲
      明書是在鑑定報告未出來之九月二十六日時寫的，那時丙○○說若小孩是他的
      ，願意離開北部而在臺中以南工作，所以聲明書中段有此記載」等語（見原審
      卷第二十八頁），核與證人即乙○○之母胡林玉英證述：「（八十八年九月二
      十六日有無在長庚醫院地下街與丙○○會面？）有。：：當天是乙○○說要與
      丙○○談家庭糾紛事件，：：當時我有聽到丙○○有承認與甲○○發生性關係
      ，時間是利用乙○○值班時間，地點是在臺北市○○路一００巷十五弄十一號
      四樓乙○○住處，我請他家長出面，他說不必，他可以自己處理，所以才寫下
      聲明書，是自由意識下所寫等語（見原審卷第四十五頁反面、第四十六頁），
      大致相符。而被告丙○○於原審八十九年三月二十二日答辯狀供稱：「原告（
      指乙○○）言若證明其妻確屬不忠，便同意與其離婚，答辯人（指被告丙○○
      ）：：認為能讓柯小姐（甲○○）脫離這種人也未嘗不好，：：答辯人只得憑
      撰寫，：：豈料原告非但不滿意，且意欲引發旁人之側目，聲稱其可以大聲渲
      染不實謠言，讓答辯人爾後需忍受他人眼光，原告可立即走人反正沒人認識他
      ，接著原告脅迫答辯人依其所唸書寫：：」云云（見原審卷第二十二頁反面、
      第二十三頁），並提出其與乙○○數日後通話錄音帶及譯文在卷，則被告丙○○原本即自行決定要寫下證明被告甲○○不忠之文書以助甲○○離婚，繼謂告
      訴人又聲稱要大聲渲染不實謠言予以脅迫依其所唸書寫云云，縱係屬實，衡情
      其強度尚不足以對被告丙○○之安全產生如何危害，被告丙○○並未失去意思
      表示之自由，隨時可以選擇不寫任何文書而立即終止談話離開現場，是所辯受
      脅迫寫下聲明書云云，自不足採。雖被告丙○○嗣辯稱：因胡林玉英捏我耳朵
      ，我不得已才寫。（如何證明？）無法證明云云（見原審卷第四十六頁），亦
      未能證明確係受如何脅迫才寫下聲明書。
（三）因之，雖鑑定結果認胡凱翔確係告訴人乙○○與甲○○所親生，有臺北榮民總
      醫院親子鑑定報告附卷可稽，然是時被告丙○○、甲○○既心疑胡凱翔受孕自
      丙○○，參以民法第一千零六十二條：從子女出生日回溯第一百八十一日起至
      第三百零二日止，為受胎期間之規定，觀諸乙○○之次子胡凱翔係於八十七年
      十一月九日出生，有戶籍謄本附於偵查卷可按，依此逆算結果，則被告甲○○
      於原審調查時供稱：「我們見面二次，發生過一次性關係，地點在我家，時間
      在『八十七年二月間』，後來懷孕誤以為胡凱翔係受孕自丙○○，但鑑定出來
      不是，所以才否認有性關係」等語，自屬於合理期間，且被告二人因誤認胡凱
      翔受孕自丙○○，致為上述聲明書及日記之記載，則各該聲明書及日記之內容
      ，自堪信實。又被告甲○○之前揭自白，因有補強證據，核與事實相符，併堪
      信為真實，乃甲○○嗣後空言否認，顯係避就，不足採信。況被告甲○○亦供
      稱：渠未將被告丙○○引為日記內為虛構外遇對象乙情告知丙○○，為丙○○
      所是認，而被告丙○○竟為聲明書如是之供述，衡諸常情，若被告甲○○果係
      虛構日記內容，以圖離婚，寧有不事先知會丙○○以資配合是理？被告甲○○
      前開杜撰虛構辯解，併難採信，是被告二人確曾發生性行為，殆無疑義，二人
      前揭所辯殊無可採。
    綜上所述，本件事證明確，被告二人通姦、相姦犯行，均堪予認定，自應依法論
    科。至被告丙○○雖提出曾於八十九年五月三十日受測有隱性陰莖無法勃起性功
    能障礙乙節，縱或屬實，然事隔二年有餘，亦無法證明其於八十七年二月間，亦
    有此障礙情事，且無鑑定必要，附此說明。
二、核被告甲○○所為，係犯刑法第二百三十九條前段之通姦罪。被告丙○○所為，
    係犯同條後段之相姦罪。
三、原審法院因以適用刑法第二百三十九條、第四十一條，罰金罰鍰提高標準條例第
    二條（原審贅引第一條前段，及第二條贅列第一項）之規定，審酌被告甲○○與
    配偶乙○○相處不睦，竟與婚前男友丙○○舊情復燃，進而有肉體關係，渠等之
    品行、智識程度、犯罪之動機、目的、手段，所生婚姻關係危害，犯後飾詞圖卸
    ，雖一再表示願與告訴人乙○○和解，惟為乙○○所堅拒等一切情狀，量處被告
    二人各有期徒刑四月，並均諭知如易科罰金，以三百元折算一日。本院經核原審
    認事用法，並無不合，量刑亦稱允當。被告二人上訴意旨，仍執前詞，否認犯罪
    ，指摘原判決不當，均無理由，應予駁回。
    據上論斷，應依刑事訴訟法第三百六十八條，判決如主文。
    本案經檢察官鄭富銘到庭執行職務。
中      華      民      國    八十九    年     十二     月     十三     日
                              臺灣高等法院刑事第二十二庭
                                  審判長法  官  許 正 順
                                        法  官  邱 同 印
                                        法  官  胡 方 新
右正本證明與原本無異。
不得上訴。
                                        書記官  秦 慧 榮
中      華      民      國    八十九    年     十二     月     十四     日
附錄：本案論罪科刑法條全文
刑法第二百三十九條
有配偶而與人通姦者，處一年以下有期徒刑；其相姦者亦同。


司法院資訊處製作；財團法人民間司法改革基金會備份。
